臺灣高雄地方法院刑事判決　　　　　 110年度審原訴字第10號
公　訴　人　臺灣高雄地方檢察署檢察官
被　　　告　高勝偉


指定辯護人　本院公設辯護人黃秋葉
上列被告因誣告案件，經檢察官提起公訴（110 年度偵續字第22
號），因被告於準備程序進行中就被訴事實為有罪之陳述，經本
院裁定改依簡式審判程序審理，判決如下：
    主  文
高勝偉犯誣告罪，處有期徒刑肆月。
    事實及理由
一、本件被告高勝偉所犯之罪為死刑、無期徒刑、最輕本刑為3
    年以上有期徒刑以外之罪，亦非屬高等法院管轄之第一審案
    件，其於本院準備程序進行中，就被訴事實為有罪之陳述，
    經告知簡式審判程序之旨，並聽取當事人、辯護人之意見後
    ，本院認宜進行簡式審判程序，爰依刑事訴訟法第273 條之
    1 第1 項規定，裁定進行簡式審判程序。又因改行簡式審判
    程序之故，依刑事訴訟法第159 條第2 項之規定，本件並無
    同法第159 條第1 項傳聞法則之限制，合先敘明。
二、本案犯罪事實及證據，除犯罪事實欄一第1 行「劉靖璇」應
    補充為「其前妻劉靖璇」，第6 行「李妙倫」應補充為「劉
    靖璇之母李妙倫」，第12至13行「於108 年9 月2 日委託不
    知情之張鈐洋律師具狀」應更正為「委託不知情之張鈐洋律
    師於108 年8 月16日具狀」，末行補充「足生損害於劉靖璇
    、李妙倫及國家司法權之正確行使」；證據部分補充「被告
    於本院審理中之自白」外，餘均引用起訴書所載（如附件）
    。
三、論罪科刑：
  ㈠核被告所為，係犯刑法第169 條第1 項之誣告罪。被告利用
    不知情之張鈐洋律師代為撰寫內容不實之刑事告訴狀，並向
    臺灣高雄地方檢察署提出告訴，應為間接正犯。再按以一狀
    誣告數人，祇犯一個誣告罪，並無刑法第55條從一重處斷之
    餘地；是被告雖以一狀同時誣告被害人劉靖璇、李妙倫，亦
    僅成立誣告罪1 罪，併此敘明。
  ㈡次按犯第168 條至第171 條之罪，於所虛偽陳述或所誣告之
    案件，裁判或懲戒處分確定前自白者，減輕或免除其刑，刑
    法第172 條定有明文。查被告在偵查及本院審理時均自白本
    案犯行（見臺灣高雄地方檢察署110 年度偵續字第22號卷，
    下稱偵續卷，第17至19頁；本院審原訴卷第57頁），自應依
    刑法第172 條規定，減輕其刑。
  ㈢爰以行為人之責任為基礎，審酌被告虛捏不實事項誣告被害
    人劉靖璇、李妙倫，陷渠等於遭司法追訴之風險中，並妨礙
    國家司法權之正確行使、耗費司法資源，誠屬不該。惟念其
    犯後於本案偵查及審理中均能坦承犯行，態度尚可；兼衡被
    告為中低收入戶之經濟狀況（見偵續卷第59頁所附中低收入
    戶證明書）、高職肄業之智識程度（見本院審原訴卷第11頁
    所附個人戶籍資料）、前無前科紀錄之素行（詳見卷附臺灣
    高等法院被告前案紀錄表）、本案犯罪動機、手段、所生危
    害程度等一切情狀，量處如主文所示之刑。
據上論斷，應依刑事訴訟法第273 條之1 第1 項、第299 條第1
項前段、第310 條之2 、第454 條第2 項，判決如主文。
本案經檢察官施昱廷提起公訴，檢察官范文欽到庭執行職務。
中    華    民    國   110    年    10    月     4    日
                  刑事第五庭    法  官  林明慧
以上正本證明與原本無異。
如不服本判決應於收受判決後20日內向本院提出上訴書狀，並應
敘述具體理由。其未敘述上訴理由者，應於上訴期間屆滿後20日
內向本院補提理由書(均須按他造當事人之人數附繕本)「切勿逕
送上級法院」。
因疫情而遲誤不變期間，得向法院聲請回復原狀。
中    華    民    國   110    年    10    月    4     日
                                書記官  鄭永媚
附錄本判決所引法條：
中華民國刑法第169條
（誣告罪）
意圖他人受刑事或懲戒處分，向該管公務員誣告者，處7 年以下
有期徒刑。
意圖他人受刑事或懲戒處分，而偽造、變造證據，或使用偽造、
變造之證據者，亦同。
【附件】
臺灣高雄地方檢察署檢察官起訴書
                                     110年度偵續字第22號
    被      告  高勝偉  男  28歲（民國00年0 月00日生）
                        住彰化縣○○鄉○○路000 巷00號
                        國民身分證統一編號：Z000000000號
    選任辯護人  張鈐洋律師（財團法人法律扶助基金會選任）
上列被告因誣告案件，已經偵查終結，認應該提起公訴，茲將犯
罪事實及證據並所犯法條分敘如下：
        犯罪事實
一、（一）高勝偉明知其同意擔任劉靖璇（原名劉怡君）之保證
    人，並於民國107 年6 月8 日，在高雄市○○區○○○路00
    巷00號，於劉靖璇承租車牌號碼000-0000號自用小客車之租
    賃契約書、本票及授權書上，親自簽名及蓋用「高勝偉」印
    鑑，並交付台新大安租賃股份有限公司之業務員陳俊佑收執
    。（二）高勝偉明知於107 年11月11日與李妙倫一同前往高
    雄市苓雅區「台灣大哥大」苓雅- 建國門市辦理手機門號續
    約，將自己之身分證、健保卡、「高勝偉」印章交給李妙倫
    ，同意李妙倫在該門市，辦理高勝偉名下行動電話門號0000
    -000000 號之續約，並授權同意李妙倫在續約同意書上蓋用
    「高勝偉」之印章，續約事務由該門市承辦人員徐子喬辦理
    。（三）高勝偉意圖使劉靖璇、李妙倫受刑事處分，於108
    年9 月2 日委託不知情之張鈐洋律師具狀向本署誣指上開租
    賃契約書、本票及授權書均為劉靖璇偽造，亦誣指李妙倫偽
    以其名義續約門號，並於續約同意書上蓋用「高勝偉」之印
    鑑，而申辦上開門號，而對劉靖璇、李妙倫提出偽造文書之
    告訴（經本署檢察官以109 年度偵字第16300 號、第17843
    號為不起訴處分確定）。
二、案經本署檢察官自動檢舉簽分偵辦。
        證據並所犯法條
一、證據及待證事實
┌──┬──────────┬───────────────┐
│編號│證     據           │待    證    事    實          │
├──┼──────────┼───────────────┤
│1   │被告高勝偉於偵查中之│全部之犯罪事實。              │
│    │供述                │                              │
├──┼──────────┼───────────────┤
│2   │被害人劉靖璇於另案偵│被告高勝偉誣告被害人劉靖璇之過│
│    │查中之陳述（本署109 │程。                          │
│    │年度偵字第16300 號、│                              │
│    │第17843 號案件）    │                              │
├──┼──────────┼───────────────┤
│3   │被害人李妙倫於另案偵│被告高勝偉誣告被害人李妙倫之過│
│    │查中之陳述（本署109 │程。                          │
│    │年度偵字第16300 號、│                              │
│    │第17843 號案件）    │                              │
├──┼──────────┼───────────────┤
│4   │證人陳俊佑於偵查中之│證明前揭租賃契約書、本票及授權│
│    │證述（本署109 年度偵│書上，是被告親自簽名及蓋用「高│
│    │字第16300 號、第1784│勝偉」印鑑，並交付台新大安租賃│
│    │3 號案件檢察事務官詢│股份有限公司之業務員陳俊佑收執│
│    │問時）              │。                            │
├──┼──────────┼───────────────┤
│5   │證人徐子喬於偵查中之│證明被告與李妙倫一同前往「台灣│
│    │證述（本署109 年度偵│大哥大」苓雅-建國門市辦理手機 │
│    │字第16300 號、第1784│門號0000-000000 號續約，由被告│
│    │3 號案件檢察事務官詢│親自拿出印章蓋用續約。        │
│    │問時）              │                              │
├──┼──────────┼───────────────┤
│6   │車牌號碼000-0000號自│證明前揭租賃契約書、本票及授權│
│    │用小客車租賃契約書、│書上，是被告親自簽名及蓋用「高│
│    │台新大安租賃股份有限│勝偉」印鑑。                  │
│    │公司109 年5 月11日台│                              │
│    │新大安租賃法字第1090│                              │
│    │0001號函及檢附照片  │                              │
├──┼──────────┼───────────────┤
│7   │107 年11月11日台灣大│證明被告同意續約辦理手機門號  │
│    │哥大續約同意書及檢附│0000-000000號續約。           │
│    │被告之身分證、健保卡│                              │
│    │影本                │                              │
├──┼──────────┼───────────────┤
│8   │①被告於委由不知情之│證明被告對被害人劉靖璇、李妙倫│
│    │  張鈐洋律師提出之刑│誣告涉嫌偽造文書犯罪之事實。  │
│    │  事告訴狀（書狀日期│                              │
│    │  ：108 年 8 月 16日│                              │
│    │  ）                │                              │
│    │②本署109 年度偵字第│                              │
│    │  16300 號、第17843 │                              │
│    │  號不起訴處分書    │                              │
└──┴──────────┴───────────────┘
二、被告所為，是犯刑法第169 條第1 項之誣告罪。
三、依刑事訴訟法第251 條第1 項提起公訴。
    此  致
臺灣高雄地方法院
中    華    民    國   110    年    5     月    24    日
                              檢    察    官 施昱廷
上正本證明與原本無異
中    華    民    國   110    年     5    月    28    日
                              書    記    官 吳兆梓
附錄所犯法條：
中華民國刑法第169條
（誣告罪）
意圖他人受刑事或懲戒處分，向該管公務員誣告者，處7 年以下
有期徒刑。
意圖他人受刑事或懲戒處分，而偽造、變造證據，或使用偽造、
變造之證據者，亦同。